【裁判字號】    99,上訴,537
【裁判日期】    990608
【裁判案由】    毒品危害防制條例
【裁判全文】
臺灣高等法院刑事判決                 99年度上訴字第537號
上  訴  人  臺灣士林地方法院檢察署檢察官
上  訴  人
即  被  告  甲○○
選任辯護人  甘大空律師
上  訴  人
即  被  告  乙○○
選任辯護人  古健琳律師
            郭緯中律師
            周昌賢律師
上列上訴人等因被告等違反毒品危害防制條例案件，不服臺灣士
林地方法院98年度訴字第 407號，中華民國98年12月25日第一審
判決（ 起訴案號：臺灣士林地方法院檢察署98年度偵字第10060
號），提起上訴，本院判決如下：
    主  文
上訴駁回。
    事  實
一、甲○○、乙○○均明知愷他命為毒品危害防制條例所規定之
    第三級毒品，不得販賣。甲○○基於意圖營利而販賣第三級
    毒品愷他命之犯意，於民國98年7月13日下午，先前往賣場
    購入欲供分裝毒品愷他命所用附表編號3之分裝袋，並於同
    日晚上約7、8時許，請乙○○介紹販賣愷他命之藥頭，乙○
    ○乃基於幫助甲○○販賣第三級毒品愷他命之犯意，與姓名
    年籍不詳綽號「一哥」之成年男子聯繫，並依甲○○指示，
    代為詢問「一哥」關於欲販入愷他命之數量及價格，經甲○
    ○認可後，乃與「一哥」相約於同日22時許，在臺北市西門
    町錢櫃KTV門口踫面，乙○○並陪同甲○○一同前往。雙方
    見面後，乙○○在錢櫃KTV外等候，由甲○○與「一哥」進
    入錢櫃KTV之廁所進行交易，甲○○以新臺幣（下同）2萬8
    千元之價格，向「一哥」購入愷他命1包（驗前含包裝袋毛
    重101.2公克，驗餘淨重99.65公克）。甲○○購得愷他命後
    ，於搭載乙○○回程途中，在臺北縣三重市路邊攤購買欲供
    販賣愷他命所用附表編號4之電子秤。嗣於同日23時45分許
    ，在臺北縣八里鄉○○○街9巷口處為警查獲，在甲○○所
    騎乘之車牌號碼J9G-100號重型機車置物箱，扣得附表之物
    ，並在乙○○身上扣得向「一哥」借得之電子秤1台。
二、案經臺北縣政府警察局蘆洲分局報告臺灣士林地方法院檢察
    署檢察官偵查起訴。
    理  由
一、扣案如附表所示之物，係警員在甲○○所騎乘之車牌號碼J9
    G-100號重型機車置物箱內所扣得，為甲○○供承在卷，此
    並有甲○○出具之自願搜索同意書，及搜索、扣押系爭文件
    在卷可稽（98年度偵字第10060號卷第32至37頁），是警察
    之搜索合於刑事訴訟法第131條之1之規定，其搜索所得之物
    自得做為證據。辯護人指稱：本件為非法搜索云云，自非可
    採。
二、被告甲○○、乙○○對上開向「一哥」購買扣案之愷他命等
    事實，分別於原審及本院證陳不諱，惟均否認有販賣之意圖
    ，甲○○辯稱：案發前數日係與乙○○聊天時開玩笑地表示
    想販賣愷他命，並非真有販賣愷他命之意圖，案發當天販入
    愷他命係為供自己施用，因一次購入較多之數量價格比較便
    宜，分裝袋係為方便分裝保存云云；乙○○辯稱：案發前甲
    ○○係聊天時開玩笑地表示想販賣愷他命，並非有販賣之意
    思，況以甲○○之施用量，其所販入之愷他命，於2、3個月
    即會用罄，數量並不多云云。惟查：
(一)被告甲○○透過被告乙○○介紹聯絡，於98年7月13日22時
    許，在臺北市西門町錢櫃KTV向綽號「一哥」之人購買2萬8
    千元之毒品愷他命，業經被告乙○○證述在卷（原審卷第19
    、20頁），並為被告甲○○所坦認。扣案之愷他命（驗前含
    包裝袋毛重101.02公克、包裝袋重1.20公克、取0.17公克鑑
    驗用罄，驗餘淨重99.65公克），經送驗結果確檢出第三級
    毒品愷他命（Ketamine，又稱Ｋ他命）成分，有內政部警政
    署刑事警察局98年8月27日刑鑑字第0980104903號鑑定書（
    偵查卷第83頁）附卷可稽。乙○○供稱：平常購買散裝之毒
    品愷他命1克約4、5百元等語（原審卷第19頁）；甲○○稱
    ：購買少量之愷他命1克約5百元等語（原審卷第25、26頁）
    。則扣案之毒品愷他命，依被告乙○○、甲○○所述一般市
    價，折算約值4萬元至5萬元，被告甲○○以2萬8千元之價格
    購入，其如出售顯有約1萬2千元至2萬2千元不等之利益。此
    外，被告甲○○於請被告乙○○聯絡購買毒品愷他命前即已
    先行於同日下午購買扣案編號3之包裝袋6袋，而該6袋包裝
    袋，每袋內均有1百個小包裝袋，被告甲○○若僅係為自己
    使用分裝，其可僅單獨購買內裝1百個小袋之包裝袋1袋即可
    ，竟一次購買6袋之包裝袋，顯見於彼時有販賣毒品愷他命
    之意圖而預備包裝袋。
(二)被告甲○○供稱：最後一次施用愷他命係在98年6月間，其
    約1或2天施用一次，未上癮，隨時可以停用，一天約用1公
    克等語（原審卷第25、32頁）。查甲○○案發後所採之尿液
    經送驗結果其尿液呈愷他命之陰性反應，有台灣檢驗科技股
    份有限公司濫用藥物檢驗報告附卷可按（偵查卷第84頁）。
    而施用愷他命後，一般尿液可檢出之最大時限約2至4日，有
    行政院衛生署管制藥品管理局92年7月23日管檢字第0920005
    609號函可參，與被告甲○○最後係於98年6月間施用毒品愷
    他命，故於同年7月13日採尿送驗未有毒品愷他命之陽性反
    應之情相符。而甲○○雖稱：1或2天施用一次毒品愷他命，
    一天約用1公克云云。然其既未上癮，隨時可停用毒品愷他
    命，且其購買扣案之毒品愷他命距離其最後一次施用毒品愷
    他命已有相當時日，竟於停用毒品愷他命相當時日後，一次
    買入將近100公克之毒品愷他命，可供其逐日施用約3個多月
    之份量，洵違常情。
(三)被告甲○○稱：在其母親之小吃店工作，薪水約1萬元等語
    （原審卷第27頁）。而被告甲○○購買扣案2萬8千元之毒品
    愷他命，約需其將近3個月之薪水支應，其既可透過朋友取
    得毒品愷他命，卻一次拿出近3個月之薪水購入非其短期施
    用所需之大量毒品愷他命，其販入時顯非僅供自己施用之需
    。雖被告甲○○辯稱：一次購入大量，價格較為低廉云云，
    辯護人另以：一次大量購入，可避免或減低因需用而多次分
    別購入被查獲之風險等語置辯。然被告甲○○並未上癮，無
    抵癮之必要，已如前所述；且其經濟狀況亦非寬裕，一次購
    入約需3個月薪水之毒品愷他命，顯超過實際需求；又長期
    持有毒品愷他命亦有被查獲之風險；再參以被告甲○○所購
    入之毒品愷他命價格，確可轉售得利。綜觀各情，顯見被告
    甲○○販入扣案之毒品愷他命，係基於營利之意圖而販入。
(四)被告乙○○既聽聞被告甲○○表示欲購買毒品愷他命來販售
    ，且知散裝少量購買之愷他命價格為1公克4、5百元，其介
    紹並代為聯絡綽號「一哥」者，知悉1百公克賣2萬8千元，
    確知被告甲○○買入該等毒品愷他命轉售有獲利空間，且數
    量超過其短期所需，竟仍為被告甲○○聯絡綽號「一哥」，
    並帶同被告甲○○至約定之地點與綽號「一哥」交易購入毒
    品愷他命，被告乙○○顯明知被告甲○○欲販賣毒品愷他命
    而提供助力。
(五)綜上，被告甲○○、乙○○首開供謂：甲○○表示要販賣毒
    品云云，顯然出於真意，其後即由乙○○聯繫，而向「一哥
    」購入扣案之愷他命，足認甲○○購入之時即具有販賣之意
    圖，此亦為乙○○所明知。至其二人另稱：甲○○表示想賣
    毒品一節係玩笑話云云，自屬罪後卸責之詞，不足採信，其
    二人上開犯行事證明確，洵堪認定。
三、販賣毒品罪，不以販入之後，復行賣出為必要，只須意圖營
    利而販入或賣出，有一於此，犯罪即應成立。又按販賣毒品
    罪，並不以販入之後復行賣出為構成要件，但如以營利為目
    的，將毒品購入或將之賣出，有一於此，其犯罪即經完成。
    是被告甲○○意圖營利向綽號「一哥」販入毒品愷他命，係
    犯毒品危害防制條例第4條第3項之販賣第三級毒品罪。又毒
    品危害防制條例雖於98年5月20日總統華總一義字第0980012
    5141號令修正公布第11條第3項持有第三級毒品純質淨重20
    公克以上之罪；並自公布後六個月施行，即自98年11月20日
    施行，惟被告甲○○販入毒品愷他命當時，該條尚未有處罰
    持有第三級毒品愷他命之規定，該部分不成立犯罪，併此敘
    明。被告乙○○明知被告甲○○欲販售毒品愷他命圖利，仍
    介紹並帶領被告甲○○向「一哥」販入毒品愷他命，係犯刑
    法第30條第1項、毒品危害防制條例第4條第3項之幫助販賣
    第三級毒品罪。刑法第59條規定犯罪之情狀可憫恕者，得酌
    量減輕其刑，其所謂「犯罪之情狀」，與同法第57條規定科
    刑時應審酌之一切情狀，並非有截然不同之領域，於裁判上
    酌減其刑時，應就犯罪一切情狀（包括第57條所列舉之10款
    事項），予以全盤考量，審酌其犯罪有無可憫恕之事由（即
    有無特殊之原因與環境，在客觀上足以引起一般同情，以及
    宣告法定低度刑，是否猶嫌過重等等），以為判斷。而就販
    賣毒品案件中，同為販賣毒品之人，其原因動機不一，犯罪
    情節未必盡同，或有大盤毒梟者，亦有中、小盤之分，甚或
    僅止於吸毒者同儕間為求互通有無之有償轉讓者亦有之，其
    販賣行為所造成危害社會之程度自屬有異，於此情形，倘依
    其情狀處以適當徒刑，即足以懲儆，並可達防衛社會之目的
    者，自非不可依客觀之犯行與主觀之惡性二者加以考量其情
    狀，是否有可憫恕之處，適用刑法第59條之規定酌量減輕其
    刑，期使個案裁判之量刑，能斟酌至當，符合比例原則（最
    高法院95年度台上字第6157號判決參照）。查被告甲○○意
    圖營利販入毒品愷他命，被告乙○○媒介被告甲○○購毒，
    固均應受非難，惟被告甲○○尚未賣出旋為警查獲，尚無不
    法所得，亦尚未造成危害，又其行為與大量散播毒品之大盤
    、中盤毒販相較，其間顯然有別，縱處以毒品危害防制條例
    第4條第3項之法定最低刑度五年有期徒刑，猶嫌過重，衡情
    自屬情輕法重，其等犯罪情狀不無可憫恕之處，爰就被告二
    人之犯行依刑法第59條之規定，酌予減輕其刑。又被告乙○
    ○係幫助犯，再依刑法第30條第2項之規定遞減其刑。
四、原審以被告等二人犯罪事證明確，適用毒品危害防制條例第
    4條第3項、第19條第1項，刑法第11條、第30條第1項前段、
    第2項、第38條第1項第1款、第59條之規定，審酌被告二人
    均無犯罪前科，有本院被告前案紀錄表附卷可考，素行均佳
    ，被告甲○○意圖營利犯罪之動機、目的，被告乙○○基於
    幫助被告甲○○販賣之意圖、被告甲○○尚未賣出毒品愷他
    命，未對社會造成危害，及被告二人犯後之態度等一切情狀
    ，分別量處甲○○有期徒刑年陸月及處乙○○有期徒刑壹
    年捌月；並以毒品危害防制條例第18條第1項前段規定，應
    予沒收銷燬之毒品，以經查獲之第一、二級毒品為限。該項
    後段規定查獲之第三、四級毒品，無正當理由而擅自持有者
    ，沒入銷燬之。從而，依同條例第18條第1項後段應沒入銷
    燬之毒品，專指查獲施用或持有之第三、四級毒品而言。倘
    係查獲製造、運輸、販賣、意圖販賣而持有、以非法方法使
    人施用、引誘他人施用或轉讓第三、四級毒品，既屬同條例
    相關法條明文規定處罰之犯罪行為，即非該條項應依行政程
    序沒入銷燬之範圍。又同條例第19條第1項所定「供犯罪所
    用或因犯罪所得之物」，係指犯第4條至第9條、第12條、第
    13條或第14條第1項、第2項之罪所用或所得之物，不包括毒
    品本身在內，是尚不得援用此項規定為第三、四級毒品之沒
    收依據。再同條例對於查獲之製造、運輸、販賣、意圖販賣
    而持有、以非法方法使人施用、引誘他人施用及轉讓第三、
    四級毒品之沒收，並無特別規定，如其行為已構成犯罪，則
    該毒品即屬不受法律保護之違禁物，應回歸刑法之適用，依
    該法第38條第1項第1款規定宣告沒收，始為適法。從而扣案
    之愷他命1包，驗餘數量99.65公克，係違禁物，應依刑法第
    38條第1項第1款之規定宣告沒收。鑑驗用罄之愷他命0.17公
    克已不存在，爰不諭知沒收。包裝上開毒品之附表編號2之
    外包裝塑膠袋1個，係包裝扣案毒品愷他命之物，及附表編
    號3之包裝袋，係供販賣毒品分裝之用，有防止毒品裸露、
    逸出、防潮，便於攜帶之效，附表編號4之電子秤係供分裝
    毒品秤重之用，係被告甲○○所有供犯罪所用之物，應依毒
    品危害防制條例第19條第1項規定，併予宣告沒收。至在被
    告乙○○身上扣得向綽號「一哥」所借之電子秤1台，非屬
    被告乙○○所有，爰不宣告沒收等旨。於理由內詳予說明。
    經核認事用法及量刑均無不合，檢察官上訴指稱原審適用刑
    法第59條減輕為不當；被告等二人上訴仍執陳詞否認犯罪，
    指稱原判決不當。均非有理由，應駁回其上訴。
據上論斷，應依刑事訴訟法第368條，判決如主文。
本案經檢察官林秀濤到庭執行職務。
中    華    民    國    99    年    6     月    8     日
                刑事第十二庭審判長法  官  蔡永昌
                                  法  官  吳啟民
                                  法  官  蔡國在
以上正本證明與原本無異。
如不服本判決，應於收受送達後10日內向本院提出上訴書狀，其
未敘述上訴之理由者並得於提起上訴後10日內向本院補提理由書
（均須按他造當事人之人數附繕本）「切勿逕送上級法院」。
                                  書記官  顧哲瑜
中    華    民    國    99    年    6     月    8     日
附錄：本案論罪科刑法條全文
毒品危害防制條例第4條第3項
製造、運輸、販賣第三級毒品者，處 5 年以上有期徒刑，得併
科新臺幣 7 百萬元以下罰金。

司法院資訊處製作；財團法人民間司法改革基金會備份。
